【裁判字號】    98,消債清,59
【裁判日期】    980323
【裁判案由】    聲請清算程序
【裁判全文】
臺灣高雄地方法院民事裁定            98年度消債清字第59號
聲  請  人  甲○○
代  理  人  施吉安律師
上列當事人聲請消費者債務清理清算事件，本院裁定如下：
    主  文
清算之聲請駁回。
聲請費用由聲請人負擔。
    理  由
一、按債務人不能清償債務或有不能清償之虞者，得依本條例所
    定更生或清算程序，清理其債務，消費者債務清理條例第3
    條定有明文。又聲請更生或清算不合程式或不備其他要件者
    ，法院應以裁定駁回之，但其情形可以補正者，法院應定期
    間先命補正，復為同條例第8條所明定。
二、聲請意旨略以：聲請人因房屋貸款、消費借貸、信用卡契約
    ，致積欠債務合計新臺幣（下同）5,018,303 元，因依現聲
    請人之收入狀況，如扣除必要之生活費用，無法清償債務，
    乃檢具債權人清冊等相關資料，以書面向最大債權金融機構
    即臺灣銀行聲請共同協商債務清償方案而不成立，惟遭退件
    而拒絕協商；故在聲請人無擔保或無優先權之債務總額未逾
    1,200 萬元，復未經法院裁定開始清算程序或宣告破產之情
    形下，爰依法聲請清算等語。
三、經查：
（一）聲請人前開主張，業據其提出財產及收入狀狀說明書、債
      權人清冊、戶籍資料、財團法人金融聯合徵信中心當事人
      當詢個人資料（信用報告）回覆書、財政部高雄市國稅局
      財產歸屬資料清單、95、96年度綜合所得稅各類所得資料
      清單暨財產歸屬資料清單、前置協商退件通知函各1 份為
      證。
（二）經核聲請人現債務總額雖為5,018,303 元，此有聲請人所
      提出之前述債權人清冊及財團法人金融聯合徵信中心當事
      人當詢個人資料（信用報告）回覆書、當事人綜合信用報
      告等在卷可證；然聲請人名下共有房屋及土地各1 筆，其
      經本院民事執行處送請鑑價之結果，市價約為4,745,670
      元，此有本院民事執行處97年9 月7 日雄院高97司執祥字
      第56439 號通知在卷可稽（見本院卷第22頁），則在聲請
      人所有之資產，本應為其所積欠債務之總擔保，又在聲請
      人已積欠龐大債務之情形下，其全部資產自應以優先清償
      其所積欠之債務，方符事理之平。故聲請人之實際負債，
      如扣除上開資產價值，應僅餘272,633 元。
（三）而依聲請人自承，其現每月之收入約為20,000元（見本院
      卷第39頁背面），又因聲請人現既積欠債務，其每月必要
      之生活費用，自應以足以維持其最低人性尊嚴所必需者為
      限，方符兼顧保護聲請人債權人債權及維護聲請人人性尊
      嚴之旨。而參酌內政部所公告98年度聲請人住所地即高雄
      市最低生活費用表所示，高雄市98年度每人每月之最低生
      活費用為11,309元，本院認在聲請人已積欠龐大債務之情
      形下，應以上開金額作為其日常生活最低必要支出為合理
      ，則在聲請人無需扶養任何親屬之情形下（見本院卷第36
      頁），其上開每月之收入，扣除必要之生活費用，猶有8,
      69 1元可供清償債務。又聲請人前開積欠之實際負債，縱
      以週年利率20％計算每月利息之結果，聲請人每月之利息
      負擔，亦僅約為4,544 元（計算式：272,633 ×20％÷12
      ＝4,543.88333 ，小數點以下四捨五入），則縱扣除每月
      之利息費用，聲請人亦尚有4,147 元可供清償債務本金，
      在聲請人係民國59年出生，有戶籍資料在卷（見本院卷第
      15頁），又實際負債僅有27餘萬元之情形下，聲請人客觀
      上非無清償上開債務之可能，自不符消費者債務清理條例
      第3 條所定需有不能清償債務或有不能清償之虞之情形，
      始得聲請更生或清算之要件存在，其清算之聲請既不符合
      消費者債務清理條例第3 條所定要件，且上開欠缺又屬無
      從補正，依上說明，自應駁回其聲請，爰裁定如主文。
四、依消費者債務清理條例第3 條、第8 條、第15條，民事訴訟
    法第78條，裁定如主文。
中    華    民    國    98    年    3     月    23    日
              民事第六庭    法      官  李怡諄
上為正本係照原本作成。
如不服本裁定，應於裁定送達後10日內，以書狀向本院提出抗告
，並繳納抗告費新臺幣1千元。
中    華    民    國    98    年    3     月    23    日
                            書  記  官  陳建琪


司法院資訊處製作；財團法人民間司法改革基金會備份。
